【裁判字號】    98,交聲,4381
【裁判日期】    990909
【裁判案由】    交管條例聲異
【裁判全文】
臺灣板橋地方法院交通事件裁定        98年度交聲字第4381號
原處分機關  交通部公路總局臺北區監理所
異  議  人
即受處分人  甲○○
上列受處分人因違反道路交通管理處罰條例事件，對於交通部公
路總局臺北區監理所中華民國98年11月26日所為之北監營裁字第
裁40-A00000000號違反道路交通管理事件裁決書，聲明異議，本
院裁定如下：
    主  文
異議駁回。
    理  由
一、按汽車行駛至交岔路口，其行進、轉彎，應遵守燈光號誌或
    交通指揮人員之指示，道路交通安全規則第102 條第1 項第
    1 款定有明文。又行車管制號誌顯示為圓形紅燈者，其意義
    為車輛禁止通行，不得超越停止線或進入路口，道路交通標
    誌標線號誌設置規則第206 條亦定有明文，故汽機車駕駛人
    行進至有燈光號誌管制之交岔路口，其行進、轉彎應遵守燈
    光號誌之指示，而燈光號誌顯示為圓形紅燈之情形下，不論
    有無往來車輛，即應停止於停止線前，而不得有超越停止線
    、進入路口之行為，否則即屬道路交通法規所定義之「闖紅
    燈」行為，而應受罰。再按汽車駕駛人，行經有燈光號誌管
    制之交岔路口闖紅燈者，處新臺幣（下同）1,800 元以上5,
    400 元以下罰鍰，併計違規點數3 點，道路交通管理處罰條
    例第53條第1 項、第63條第1 項第3 款分別定有明文。
二、原處分意旨略以：異議人即受處分人（下稱受處分人）甲○
    ○於民國98年9 月2 日晚上7 時5 分許，駕駛車號296-NT號
    營業一般小客車，行經臺北市○○○道120 巷口時，因有「
    駕車行經有燈光號誌管制之交岔路口闖紅燈」之違規行為，
    經臺北市政府警察局交通警察大隊警員檢附採證照片，於98
    年9 月23日填製北市警交大字第A00000000 號舉發違反道路
    交通管理事件通知單依法逕行舉發，並經原處分機關於98年
    11月26日以北監營裁字裁40-A00000000號違反道路交通管理
    事件裁決書，依道路交通管理處罰條例第53條第1 項規定、
    第63條第1 項第3 款（裁決書漏載第3 款，應予補充）之規
    定，裁處罰鍰2,700 元，並記違規點數3 點等語。
三、異議意旨略以：依據警局寄來回函說第一張相片為確認位置
    ，第二張為確認違規，當時車速有31公里舉發無誤，與事實
    有落差，這條艋舺大道在晚上7 點鐘時段，常是車很多，常
    塞車，當日車子有點塞，車子行駛間也是很慢，舉發單寄來
    的兩張相片，第一張相片其是有踩剎車，車燈有亮，第二張
    相片其是放剎車前進，剎車燈沒亮，而兩張相片裡前車都有
    踩剎車，剎車燈都有亮，這可證明當時是塞車，車跟車也緊
    接在一起，且如要闖紅燈，怎麼會踩剎車，更何況車速只有
    31公里，確實是因車多而在綠燈時慢速行駛到燈下，於過紅
    綠燈停止線，才變紅燈，又因後面的車也緊跟在後，不能後
    退，看車在紅燈區上，會擋到左右車通行，在那種情況下，
    使得紅燈不過也不行，才放剎車行駛過燈，所以在這種不得
    已之情形下，不能說闖紅燈。再固定式相機是不會說話，按
    照程式感應照相，不知當時情況和事實來辨別是非，且在那
    時段這條路前、後大十字路口，常多是有警察或是義警人員
    在指揮，燈號亦有所控制，有時候是沒有黃燈警示，直接就
    變紅燈，故為此不服聲明異議，請求撤銷原處分云云。
四、經查：
（一）本件受處分人甲○○於98年9 月2 日晚上7 時5 分許，駕
      駛車號296-NT號營業一般小客車，行經臺北市○○○道12
      0 巷口時，因有「駕車行經有燈光號誌管制之交岔路口闖
      紅燈」之違規行為，為警檢附採證照片以北市警交大字第
      A00000000 號舉發違反道路交通管理事件通知單依法逕行
      舉發，經原處分機關依道路交通管理處罰條例第53條第1
      項規定、第63條第1 項第3 款規定，裁處罰鍰2,700 元，
      並記違規點數3 點等情，此有上開舉發通知單影本、裁決
      書影本各1 件在卷可稽。
（二）受處分人雖以前詞置辯，然經本院依職權函詢本件舉發單
      位即臺北市政府警察局，詢問設置在本件違規地點即臺北
      市○○○道120 巷口之「微電腦S 感應線圈型自動多功能
      相機」之運作方式，嗣經臺北市政府警察局函覆：本案違
      規地點，一車道埋設2 組感應線圈於路口停止線前方；該
      微電腦總應線圈之運作原理，係號誌紅燈亮起後，車輛經
      過感應線圈時，本身的金屬結構部份造成感應線圈磁場變
      化，當同車道之前後2 組線圈均產生訊號時，即車輛通過
      該車道所埋設之2 組線圈，設備主機即判決有車輛通過，
      自動啟動相片拍攝功能，拍攝第一張相片，並設定1 秒鐘
      後拍攝第2 張相片，以確認違規車輛繼續行駛之違規事實
      ；因該設備係以電磁感應原理產生訊號，與車輛輾壓重量
      無關，依前述原理，必須於紅燈亮起後，車輛（自車頭起
      算至車尾）始超越停止線，通過2 組線圈，才會使主機接
      收訊號拍攝照片，其餘情形均不會啟動拍攝等情，此有臺
      北市政府警察局99年4 月14日北市警交字第09931698200
      號函附卷可稽。是依上開臺北市政府警察局函覆所示，車
      輛前輪於紅燈亮起後即超越停止線，通過2 組感應線圈，
      即啟動相片拍攝功能，而於1 秒後再拍攝第2 張照片確認
      違規車輛繼續行駛之事實。經核卷附第1 張採證照片可知
      ，受處分人駕駛上開營業一般小客車行經上揭路口，於行
      車管制號誌已轉換成紅燈1.3 秒（如採證照片1 右側數字
      顯示「R013」），該車輛之前輪通過白色停止線，後輪係
      在白色停止線上，因而通過上開路口停止線感應線圈而啟
      動相片拍攝功能，再由第2 張採證照片可知，受處分人在
      該車輛後輪通過上開路口停止線後，並未停止，而係繼續
      以時速31公里（即採證照片2 右側數字顯示「V ＝31」）
      之車速向前行駛，於路口號誌轉換為紅燈2.3 秒時，再被
      拍攝第2 張照片（即採證照片2 右側數字顯示「R023」）
      。是由受處分人所駕駛上開營業一般小客車在上開路口號
      誌已轉換為紅燈1.3 秒時，前輪甫通過路口停止線感應線
      圈，並於紅燈啟亮後2.3 秒時，已向前行駛穿越該路口之
      行人穿越道，並以儀器所測得時速約31公里之速度前進，
      顯見受處分人於通過上開路口時並無暫停或減速之意，實
      已侵犯其他車輛及行人之路權，影響道路交通往來安全，
      依前揭法律規定，有闖紅燈之違規行為甚明。從而，受處
      分人上開所辯，顯不足採，其違規事實明確。
五、綜上所述，本件受處分人於上揭時地，確有駕駛上開車號之
    營業一般小客車行經有燈光號誌管制之交岔路口闖紅燈之違
    規行為。是原處分機關依道路交通管理處罰條例第53條第1
    項規定裁處罰鍰2,700 元，並依同條例第63條第1 項第3 款
    規定計違規點數3 點，核無違誤，受處分人執持前詞置辯，
    對原處分機關所為之裁決處分聲明異議，為無理由，應予駁
    回。
據上論斷，應依道路交通案件處理辦法第19條，裁定如主文。
中    華    民    國    99    年    9     月     9    日
                        交通法庭  法  官  方鴻愷
以上正本證明與原本無異。
如不服本裁定應於送達後5 日內向本院提出抗告狀。
                                  書記官  江怡萱
中    華    民    國    99    年    9     月    10    日

司法院資訊處製作；財團法人民間司法改革基金會備份。
